【裁判字號】    95,訴,2216
【裁判日期】    951226
【裁判案由】    損害賠償
【裁判全文】
臺灣板橋地方法院民事判決              95年度訴字第2216號
原      告  乙○○
訴訟代理人  周承武律師
被      告  甲○○
訴訟代理人  施習盛律師
上列當事人間請求損害賠償事件，經本院於民國95年12月12日言
詞辯論終結，判決如下：
    主      文
被告應給付原告新臺幣貳拾萬元，及自民國九十五年十一月二日
起至清償日止，按週年利率百分之五計算之利息。
原告其餘之訴駁回。
訴訟費用由被告負擔百分之四，餘由原告負擔。
本判決第一項得假執行。但被告如以新臺幣貳拾萬元為原告預供
擔保，得免為假執行。
原告其餘假執行之聲請駁回。
    事實及理由
一、原告主張：
（一）緣兩造於民國71年4 月26日結婚，婚後1 個月被告即毆打
      原告，又常喝酒半夜回家即要求行房，原告不從即遭虐待
      ，將原告及子女趕出門外，將門上鎖，不准進門。被告因
      有數筆不動產，可靠收取租金過日，因而遊手好閒，整日
      飲酒、賭博、至聲色場所，因而得到性病，並傳染原告，
      原告曾於73年6 月21日至馬偕醫院治療，不但如此，因原
      告被傳染性病，致生下兩造次子李振豪時垂直傳染，於出
      生時大腸及直腸即無神經，被告動輒對原告慣行毆打，使
      原告身體受有傷害，原告囿於子女尚為幼小、家庭和諧等
      因素故一再隱忍，未曾提出傷害告訴，且因被告不像個父
      親、亦不像個丈夫，家庭極不正常，致原告及兩造長子均
      罹患重度憂鬱症，長子更於17歲即離家出走，被告從不關
      心，長子一共自殺6 次，直至93年間於第7 次離家出走至
      高雄市自殺死亡，原告獲悉此不幸消息即請被告同往，被
      告竟因喝酒而不願與原告前往高雄處理；原告因需長期仰
      賴藥物始得入眠，更因精神之壓力造成內分泌失調等（如
      月經不規則、記憶衰退），身體每下愈況，嗣於91年3 月
      5 日因不堪同居之精神虐待，而與被告協議離婚；惟兩造
      自結婚至離婚有20餘年之夫妻生活，原告遭受20餘年之虐
      待，因子女尚幼小而隱忍，此20餘年原告被毆打之次數至
      少已達千次，令原告極為痛苦。
（二）兩造雖已離婚，但仍繼續共同生活，然被原告並未收斂其
      惡習，尤常藉故毆打或限制原告之行動自由（甚至連走訪
      鄰居都受到監視）。95年9 月5 日凌晨零時30分許，被告
      在臺北縣土城市○○路269 號販賣羊肉爐商家（店名不詳
      ）又藉酒裝瘋，出手毆打原告，致原告身體多處受傷。
（三）被告多年來傷害原告之紀錄如附表一、二、三所示，是被
      告長期虐待原告，使原告痛不欲生，不論身體、名節、心
      靈等均遭受無法言喻之傷害，爰依民法第184 條第1 項前
      段、第195 條第1 項前段之規定，請求被告賠償原告精神
      上之損害賠償新臺幣（下同）5,000,000 元。
（四）虐待包括身體及心理之虐待，被告雖提出時效抗辯，如附
      表一所示事實固已罹於時效，惟如附表二、三所示之事實
      尚未罹於時效。
（五）是原告聲明：被告應給付原告5,000,000 元，及自起訴狀
      繕本送達之翌日起至清償日止，按週年利率5%計算之利息
      ，暨以供擔保為條件之假執行宣告。
二、被告則以：
（一）原告主張如附表一所示之情事係發生在75年至91年間，姑
      不論原告此部分之主張是否屬實，被告自得依民法第197
      條第1 項之規定為時效抗辯。
（二）兩造確實於71年間結婚，並育有二子，且兩造已於91年間
      離婚，原告曾離家7 、8 個月後再返回與被告共同生活，
      兩造結婚多年，原告脾氣不好且容易暴躁，曾數次將家中
      物品打壞，又經常藉故與被告爭吵，被告否認毆打原告多
      次並長期虐待之情事，只是夫妻吵架時會有拉扯而已，是
      原告主張如附表二所示遭被告毆打之情事亦非實在。
（三）被告於95年9 月5 日凌晨在與友人吃羊肉爐時，因原告又
      在友人面前不斷吵鬧責罵被告之友人時間很久，被告在忍
      無可忍之情況下，始一時失手以沾醬料之塑膠容器擲向原
      告，之後原告即行離去，並無出手毆打原告，被告事後亦
      感愧歉，曾託劉姓友人拿25,000元給原告作醫藥補償，惟
      原告拒收。
（四）至於原告之憂鬱症乃因長期失眠安眠藥所致，病因複雜，
      原告主張是被告長期虐待所造成等情實無理由。
（五）是被告聲明：
  １、原告之訴及假執行之聲請均駁回。
  ２、如受不利判決，願供擔保請准免為假執行。
三、原告主張之上開情事，業據其提出診斷證明書、臺北縣警察
    局土城分局（下稱土城分局）受理刑事案件報案三聯單、處
    理家庭暴力與兒少保護案件調查紀錄表、保護令執行紀錄表
    、暫時保護令、國立臺灣大學醫學院附設醫院（下稱臺大醫
    院）病歷摘要等件為證，惟為被告所否認，並以前揭情詞為
    辯，是本件被告是否得執時效抗辯，原告主張之情事是否真
    實，厥為本件重要之爭執，先此指明。
四、按因侵權行為所生之損害賠償請求權，自請求權人知有損害
    及賠償義務人起，2 年間不行使而消滅，民法第197 條第1
    項前段定有明文。原告主張如附表一所示之情事，均係發生
    在91年6 月18日之前，而原告提起本件訴訟係95年10月23日
    ，揆諸首揭說明，顯已罹於時效，是被告執上開規定為時效
    抗辯，且為原告所不爭執，顯屬有理，是原告此部分之請求
    為無理由。
五、次按當事人主張有利於己之事實者，就其事實有舉證之責任
    ，民事訴訟法第277 條前段定有明文。原告主張如附表二所
    示之情事，為被告所否認。經查，原告主張如附表二編號２
    至４所示之情事，固分別提出處方箋、燦明眼科診所藥品明
    細收據、臺大醫院就醫證明書為證（見本院卷第16至18頁）
    ，惟上開證據至多僅能為原告曾有領藥、就醫之證明，至於
    其為何領藥、就醫，即是否為被告侵權行為所致，則均無法
    證明；至於原告主張如附表二編號１所示之情事，固據其提
    出國軍北投醫院出具之診斷證明書為證（見本院卷第15頁）
    ，惟經細繹此診斷明書上僅係記載「重度憂鬱症」，至於此
    重度憂鬱症之成因為何亦未敘明，均難認係被告侵權行為所
    致，是原告主張如附表二所示之情事亦乏依據，被告之抗辯
    尚非無理。
六、原告主張如附表三所示之情事，業據其提出土城分局受理刑
    事案件報案三聯單、處理家庭暴力與兒少保護案件調查紀錄
    表、保護令執行紀錄表、暫時保護令為證，被告固就上開書
    證形式上之真正不為爭執，惟以：被告於95年9 月5 日凌晨
    在與友人吃羊肉爐時，因原告又在友人面前不斷吵鬧責罵被
    告之友人時間很久，被告在忍無可忍之情況下，始一時失手
    以沾醬料之塑膠容器擲向原告，之後原告即行離去，並無出
    手毆打原告等情為辯。經本院調取相關暫家護、家護事件全
    卷，其中原告曾於相關暫家護事件中提出行政院衛生署臺北
    醫院（下稱臺北醫院）診斷證明書1 件，其上載有原告係受
    有「頭部裂傷、左手臂挫傷」之傷害，如依被告所辯其僅係
    將沾醬料之塑膠容器擲向原告等情，自不可能造成兩處傷勢
    ，是被告此部分之辯解並非可採，且相關暫家護及家護事件
    所為認定亦適與本件相同，因而分別核發暫時保護令及通常
    保護令，是原告此部分之主張與證據及事實尚無相違，自堪
    信為真實。
七、繼按不法侵害他人身體、健康、名譽、自由、信用、隱私、
    貞操或不法侵害其他人格法益而情節重大者，被害人雖非財
    產上之損害，亦得請求賠償相當之金額，民法第195 條第1
    項前段分別定有明文。原告主張如附表三所示之侵權行為確
    係屬實，已如前所述，是其因遭被告毆打受有傷，精神上受
    有痛苦，為此請求被告賠償原告5,000,000 元之精神慰撫金
    等情。經查，原告因本件被告侵權行為，致其受有頭部裂傷
    、左手臂挫傷之傷害，有臺北醫院診斷證明書在卷可參，其
    精神上自受有相當之痛苦，故原告請求賠償慰撫金，固非無
    據，惟關於請求之金額，本院審酌原告於本件侵權行為時46
    歲，臺北縣私立中華高級中學畢業，曾於遠東紡織股份有限
    公司、聲寶電子股份有限公司從事作業員，目前並無工作，
    94年度有股利、薪資收入合計138,252 元，並有3 筆投資合
    計1,338,640 元；而被告於本件侵權行為發生時48歲，94年
    度有股利、營利、利息及租賃所得1,201,103 元，並有汽車
    1 輛、多筆不動產、投資合計達20,000,000元以上，此均兩
    造學經歷、資力之相關證明及財產所得在卷可查，以及兩造
    曾為夫妻，現已離異，及其等身分、社會地位、智識水準，
    認原告請求賠償精神慰撫金5,000,000 元尚屬過高，應核減
    為200,000 元方屬公允，逾此部分之請求則不應准許。
八、從而，原告依據侵權行為之法律關係，請求被告給付原告20
    0,000 元，及自起訴狀繕本送達之翌日即95年11月2 日起至
    清償日止按週年利率5%計算利息之範圍內，為有理由，應予
    准許；逾此部分之請求則乏依據，自應予以駁回。
九、本件原告勝訴部分係所命給付之金額未逾500,000 元之判決
    ，原告雖聲請供擔保宣告假執行，不過係促請本院依職權宣
    告，本院依民事訴訟法第389 條第1 項第5 款之規定，依職
    權宣告假執行，惟被告陳明願供擔保聲請免為假執行，爰酌
    定相當之擔保金額宣告之；至於原告敗訴部分，其假執行之
    聲請即失所附麗，應予駁回。
十、本件事證已臻明確，兩造其餘攻擊防禦方法及舉證，經本院
    審酌後，或與本件之爭執無涉，或對本件判決結果不生影響
    ，爰不一一論述，併此敘明。
十一、訴訟費用負擔之依據：民事訴訟法第79條。
中    華    民    國    95    年    12    月    26    日
                  民事第二庭法  官  鍾啟煌
以上正本係照原本作成。
如對本判決上訴，須於判決送達後20日內，向本院提出上訴狀，
上訴臺灣高等法院（應按他造人數提出繕本）。
中    華    民    國    95    年    12    月    26    日
                            書記官  李威賜
┌──────────────────────────────────────────────────────┐
│附表一：                                                                                                    │
├──┬───────────────────────────────────────────────────┤
│編號│原告主張被告傷害原告之情事                                                                            │
├──┼───────────────────────────────────────────────────┤
│１  │被告於75年12月間毆打原告，令原告精神嚴重受挫吞食鹽酸自殺，導致腐蝕性食道炎，急救後倖免於難。          │
├──┼───────────────────────────────────────────────────┤
│２  │被告於81年5 月18日毆打原告，致原告眼部受傷，經門診治療倖得復原。                                      │
├──┼───────────────────────────────────────────────────┤
│３  │被告於82年12月30日毆打原告，致原告頭部等多處瘀傷、擦傷，經急診倖得復原。                              │
├──┼───────────────────────────────────────────────────┤
│４  │被告於86年7 月28日毆打原告，致原告左大腿受有撕裂及擦挫傷，經急診縫合、治療倖得復原。                  │
├──┼───────────────────────────────────────────────────┤
│５  │被告於87年1 月6 日毆打原告，致原告右胸上部等多處受傷，經門診倖得復原，惟造成憂鬱症。                  │
├──┼───────────────────────────────────────────────────┤
│６  │被告於91年6 月18日毆打原告，致原告左後頸多處瘀傷，經急診倖得復原。                                    │
└──┴───────────────────────────────────────────────────┘
┌──────────────────────────────────────────────────────┐
│附表二：                                                                                                    │
├──┬───────────────────────────────────────────────────┤
│編號│原告主張被告傷害原告之情事                                                                            │
├──┼───────────────────────────────────────────────────┤
│１  │被告於95年2 月22日毆打原告，致原告形成重度憂鬱症。                                                    │
├──┼───────────────────────────────────────────────────┤
│２  │95年9 月6 日原告因遭被告長期毆打，經醫師診斷證明已引發憂鬱症。                                        │
├──┼───────────────────────────────────────────────────┤
│３  │被告於95年9 月13日毆打原告，致原告眼部受傷，經門診倖得復原。                                          │
├──┼───────────────────────────────────────────────────┤
│４  │95年10月12日原告因遭被告長期毆打，經醫師診斷證明已造成內分泌失調，一時恐難復原。                      │
└──┴───────────────────────────────────────────────────┘
┌──────────────────────────────────────────────────────┐
│附表三：                                                                                                    │
├──┬───────────────────────────────────────────────────┤
│編號│原告主張被告傷害原告之情事                                                                            │
├──┼───────────────────────────────────────────────────┤
│１  │被告於95年9 月5 日毆打原告，致原告受有頭皮裂傷、右手臂挫傷，經急診倖得復原（原告就此已以被告為相對人，│
│    │聲請本院核發保護令，經本院95年度暫家護字第711 號暫時保護令事件〈下稱相關暫家護事件〉核發暫時保護令，嗣│
│    │經本院95年度家護字第1036號通常保護令事件〈下稱相關家護事件〉核發通常保護令在案）。                    │
└──┴───────────────────────────────────────────────────┘


司法院資訊處製作；財團法人民間司法改革基金會備份。
